【裁判字號】    97,易緝,3
【裁判日期】    970219
【裁判案由】    業務侵占
【裁判全文】
臺灣苗栗地方法院刑事判決               97年度易緝字第3號
公  訴  人  臺灣苗栗地方法院檢察署檢察官
被      告  甲○○
上列被告因業務侵占案件，經檢察官聲請簡易判決處刑（94年度
偵緝字第25號），本院認不宜以簡易判決處刑，改依通常程序審
理，被告於準備程序中就被訴事實為有罪之陳述，經本院當庭裁
定由受命法官獨任改用簡式審判程序，判決如下：
    主    文
甲○○連續犯業務侵占罪，處有期徒刑伍月，如易科罰金，以銀
元參佰元即新臺幣玖佰元折算壹日。
    事    實
一、甲○○係普惠食品企業有限公司（下稱普惠公司）員工，負
    責向公司客戶送貨（主要貨物為肉品）並收受貨款等業務。
    詎甲○○竟基於意圖為自己不法所有之概括犯意，連續於下
    列日期，前往公司客戶葉彩淑所經營位於臺北市大同區之彩
    淑商行送貨後，侵占其向葉彩淑所收取如下述金額之貨款：
    (1)民國92年9 月6 日，侵占貨款新臺幣（下同）20,232元。
    (2)同年月8 日，侵占貨款20,502元。(3)同年月9 日，侵占貨
    款12,249元。(4)同年月10日，侵占貨款26,802元。(5)同年月
    13日，侵占貨款17,127元。(6)同年月14日，侵占貨款18,054
    元。(7)同年月15日，侵占貨款12,213元。總計侵占之貨款金
    額達127,179元。
二、案經普惠公司訴請臺灣苗栗地方法院檢察署檢察官聲請簡易
    判決處刑，本院認不宜以簡易判決處刑，改依通常程序審理
    ，於本院準備程序進行中，甲○○就被訴事實為有罪之陳述
    ，經裁定改行簡式審判程序。
    理    由
一、認定犯罪事實所憑之證據及理由：
  (一)證據能力方面：
    按被告以外之人於審判外之言詞或書面陳述，除法律有規定
    者外，不得作為證據，刑事訴訟法第159 條第1 項固定有明
    文；然被告以外之人於偵查中向檢察官所為之陳述，除顯有
    不可信之情況外，得為證據；又被告以外之人於審判外之陳
    述，雖不符刑事訴訟法第159 條之1 至第159 條之4 規定，
    而經當事人於審判程序同意作為證據，法院審酌該言詞陳述
    作成時之情況，認為適當，亦得為證據，當事人、代理人或
    辯護人於法院調查證據時，知有第159 條第1 項不得為證據
    之情形，而未於言詞辯論終結前聲明異議者，視為有前項之
    同意，同法第159 條之1 第2 項、第159 條之5 亦分別定有
    明文。查本件告訴代理人江振龍（同時為普惠公司被告所屬
    部門之經理）於偵查中之指訴，係向檢察官所為完整、連續
    陳述其親身經歷，且查無違法取證之瑕疵存在，應無顯不可
    信之情形，引用證人即告訴代理人江振龍向檢察官所為陳述
    作為證據應屬適當，依刑事訴訟法第159 條之1 第2 項規定
    具有證據能力；另告訴人之代表人乙○○、證人葉彩淑於警
    詢中之指訴及普惠公司之應收帳單對帳單1 紙（見93年度偵
    字第1865號第35頁）及銷貨單、估價單共12紙（見同偵查卷
    第36頁至第47頁）均為被告以外之人於審判外之言詞或書面
    陳述，然被告於本院審理中調查該等證據時，已知有刑事訴
    訟法第159條第1項不得為證據之情形，但未於言詞辯論終結
    前聲明異議，依首揭規定，視為同意將該陳述作為證據，且
    本院審酌該等言詞及書面陳述作成時，並無證明力明顯過低
    或證據係違法取得等情況，認上開告訴人之代表人乙○○、
    證人葉彩淑於警詢中之指訴及普惠公司之應收帳單對帳單 1
    紙、銷貨單及估價單共12紙，亦得作為證據，合先敘明。
  (二)訊據被告甲○○就上開犯罪事實坦承不諱，核與告訴代理人
    江振龍於偵查中之指訴、告訴人之代表人乙○○、證人葉彩
    淑於警詢中之指訴相符，且有普惠公司之應收帳單對帳單 1
    紙（見93年度偵字第1865號第35頁）及銷貨單、估價單共12
    紙（見同偵查卷第36頁至第47頁）附卷可稽，應認被告前開
    自白與事實相符，本件事證明確，被告上揭業務侵占犯行，
    堪予認定，應依法論科。
二、論罪科刑之理由：
  (一)新舊法之比較適用：
    被告行為後，刑法業於94年2 月2 日修正公布部分條文，並
    自95年7 月1 日施行。依修正後刑法第2 條第1 項規定：「
    行為後法律有變更者，適用行為時之法律。但行為後之法律
    有利於行為人者，適用最有利於行為人之法律。」，此條規
    定與刑法第1 條罪刑法定主義契合，係規範行為後法律變更
    所生新舊法律比較適用之準據，是刑法第2 條本身雖經修正
    ，尚無比較新舊法之問題，應一律適用裁判時之現行刑法第
    2條，以決定適用之刑罰法律。又本次修正涵蓋之範圍甚廣
    ，故比較新舊法時，應就罪刑有關之共犯、牽連犯、連續犯
    、有無累犯加重、自首減輕暨其他法定加減原因與加減例等
    一切情形，綜其全部罪刑之結果而為比較，復有最高法院95
    年第8 次刑庭會議決議可資參照，是查：
  1、刑法第336 條第2 項業務侵占罪，法定刑得科或併科銀元3
     千元以下罰金，依修正後刑法施行法增訂第1 條之1 ：「
     中華民國94年1 月7 日刑法修正施行後，刑法分則編所定
     罰金之貨幣單位為新臺幣。94年1 月7 日刑法修正時，刑
     法分則編未修正之條文定有罰金者，自94年1 月7 日刑法
     修正施行後，就其所定數額提高為30倍。但72年6 月26 日
     至94年1 月7 日新增或修正之條文，就其所定數額提高為3
     倍」及修正前刑法第33條第5 款規定：「主刑之種類如左
     ：．．．五、罰金：一元（銀元）以上。」，修正為「主
     刑之種類如下：．．．五、罰金，新臺幣一千元以上，以
     百元計算之。」則依修正後刑法第33條第5 款規定，刑法
     第336 條第2 項之業務侵占罪之罰金刑方面最低應處新臺
     幣1,000 元，顯較修正前為高，應以被告行為時即修正前
     關於罰金刑之規定對其較為有利。
  2、被告行為後，刑法第41條第1 項有關易科罰金之折算標準
     已於94年2 月2 日修正公布，罰金罰鍰提高標準條例第2條
     並於95年5 月17日修正刪除，均自95年7 月1 日施行。有
     關易科罰金之折算標準，刑法第41條第1 項規定由修正前
     銀元100 元以上300 元以下（即新臺幣300 元以上900 元
     以下折算1 日），提高為新臺幣1,000 元以上3,000 元以
     下折算1 日，新舊法比較結果，以行為時即修正前規定有
     利於行為人，依修正後刑法第2 條第1 項前段之規定，本
     件如宣告易科罰金，自應適用行為時即修正前刑法第41條
     第1 項前段規定。及修正前罰金罰鍰提高標準條例第2 條
     之規定，諭知易科罰金之折算標準。
  3、又被告所犯數業務侵占行為，均在本次刑法修正施行前，
     應全部予以比較適用；而現行刑法已刪除第56條連續犯規
     定，亦即行為人以概括犯意犯數個構成要件相同之罪名，
     除符合接續、集合等法律上一行為之要件外，修正前僅論
     以一罪而加重其刑至二分之一，現行規定須就各個行為分
     論併罰，經比較新舊法結果，自以修正前條文有利於被告
     。故就上開各項條件綜合全部比較結果，應依現行刑法第2
     條第1 項前段規定，適用有利於被告之修正前規定論處。
  4、綜上比較結果，修正施行後之規定於本案非有利於被告，
     依刑法第2 條第1 項前段之規定，本案應適用行為時即修
     正施行前之規定。至於關於本案中罰金刑提高數額之規定
     ，依照刑法施行法第1 條之1 之立法理由說明謂：「‧‧
     ‧考量新修正之刑法施行後，不再適用現行法規所定貨幣
     單位折算新臺幣條例，為使罰金數額趨於一致，避免衍生
     新舊法比較適用問題，以緩和實務適用法律之衝擊，於不
     變動罰金數額之前提下，爰為第2 項規定。」可知本條之
     規定，即在於避免就罰金刑之提高比較新舊法，且依本條
     規定，將罰金貨幣單位改為新臺幣，再予提高30倍，等於
     依罰金罰鍰提高標準條例第1 條前段提高10倍後，折算為
     新臺幣之金額，故實際上並無變更，而不在法律變更比較
     新舊法之列。是就此應逕行適用刑法施行法第1 條之1 第1
     、2 項前段規定，不再適用罰金罰鍰提高標準條例第1 條
     前段之規定（臺灣高等法院暨所屬法院95年法律座談會刑
     事類提案第16、17、18、19號研討結果參照，另可參考呂
     潮澤撰，修正刑法新舊法比較適用之案例研究（上），96
     年7 月26日，司法週刊第1348期，第2頁） 。
  (二)被告成立之犯罪：
    核被告甲○○所為，係犯刑法第336 條第2 項業務侵占罪。
    又被告其於92年9 月6 日、同年月8 日、同年月9 日、同年
    月10日、同年月13日、同年月14日及同年月15日，多次分別
    侵占業務上所持有之貨款犯行，時間緊接，方法相同，分別
    觸犯構成要件相同之罪名，顯基於概括犯意而為之，應依修
    正前刑法第56條連續犯規定論以一罪，並加重其刑。
  (三)量刑理由之說明：
    爰審酌被告並無前科，素行尚佳，此有臺灣高等法院被告前
    案紀錄表在卷可查，其犯罪之動機、目的係因一時貪念所致
    、其手段、生活狀況、智識程度、犯罪所生損害為 127,179
    元，並斟酌被告於偵查及審判時均坦承不諱，被告犯後態度
    尚佳，節省有限之司法資源，並業與告訴人普惠公司達成和
    解，兼衡酌檢察官聲請簡易判決處刑書具體求刑6 月等一切
    情狀，爰量處如主文所示之刑，以示儆懲。
三、按通緝犯乃惡意逃避法律制裁，本無接受裁判及悔改之意，
    如嗣後經逮捕到案仍施予減刑，不啻有鼓勵民眾藐視法律之
    誤識，且對減刑條例施行前，因不知政府即將辦理減刑而自
    動到案服刑完畢之受刑人，因無法享受減刑寬典，尤難謂平
    ，為維護法律尊嚴及消弭上述不公平現象，中華民國九十六
    年罪犯減刑條例第5 條明定：「對本條例施行前，經通緝而
    未於中華民國96年12月31日以前自動歸案接受偵查、審判或
    執行者，不得依本條例減刑。」，即依本條例應減刑之通緝
    犯須於法定期限內自動歸案接受偵查、審判或執行，始能獲
    邀減刑寬典。查被告甲○○前因於92年間業務侵占案件，業
    經本院於94年12月26日發布通緝，並於97年1 月25日始被緝
    獲歸案而撤銷通緝，此有臺灣高等法院被告前案紀錄表、臺
    灣高等法院檢察署被告通緝案件資料表及本院97年苗院燉刑
    己銷字第16號撤銷通緝書在卷可憑，是聲請人既非自動歸案
    ，依上述說明，尚不得依中華民國九十六年罪犯減刑條例減
    刑，併此敘明。
四、適用之法律：
  (一)刑事訴訟法第299 條第1 項前段。
  (二)刑法第2 條第1 項前段。
  (三)修正前刑法第56條、第336 條第2 項、第41條第1 項前段。
  (四)刑法施行法第1 條之1第1項、第2項前段。
  (五)修正前罰金罰鍰提高標準條例第2 條、現行法規所定貨幣單
    位折算新臺幣條例第2 條。
  (六)中華民國九十六年罪犯減刑條例第5 條。
本案經檢察官李基彰到庭執行職務。
中    華    民    國    97    年    2     月    19    日
                  刑事第二庭法  官  林靜雯
以上正本證明與原本無異。
如不服本判決，應於判決送達後10日內向本院提出上訴狀（應抄
附繕本），其未敘述上訴理由者，應於上訴期間屆滿後20日內補
提理由書狀於本院，上訴於臺灣高等法院臺中分院。告訴人或被
害人如對於本判決不服者，應具備理由請求檢察官上訴，其上訴
期間之計算係以檢察官收受判決正本之日期為準。
                            書記官  劉千瑄
中    華    民    國    97    年    2     月    19    日
附錄本判決論罪科刑法條全文
中華民國刑法第336 條第2 項
對於業務上所持有之物，犯前條第1 項之罪者，處6 月以上5 年
以下有期徒刑，得併科3 千元以下罰金。


司法院資訊處製作；財團法人民間司法改革基金會備份。
